ACORDAO-COMPLETO-2574865

ACÓRDÃO 536/2023 ATA 11/2023 - PLENÁRIO

VISTOS, relatados e discutidos estes autos, que tratam de revisão de ofício do Acórdão 11302/2018-TCU-Segunda Câmara, que registrou os atos de aposentadoria emitidos, no âmbito da Superintendência Estadual da Funasa no Tocantins, em favor dos Srs. João Pereira Rêgo e Osneide Mourão de Souza,
ACORDAM os Ministros do Tribunal de Contas da União, reunidos em sessão do Plenário, diante das razões expostas pelo Relator, com fundamento no art. 71, inciso III, da Constituição Federal e nos arts. 1º, inciso V, 39, inciso II, e 45 da Lei 8.443/1992, em:
9.1. rever de ofício o Acórdão 11302/2018-TCU-Segunda Câmara, para considerar ilegais os atos de aposentadoria emitidos em favor dos Srs. João Pereira Rêgo e Osneide Mourão de Souza, recusando seus registros;
9.2. dispensar o ressarcimento das quantias indevidamente recebidas em boa-fé pelos interessados, consoante o Enunciado 106 da Súmula de Jurisprudência deste Tribunal;
9.3. determinar à Superintendência Estadual da Funasa no Tocantins que:
9.3.1. faça cessar, no prazo de 15 (quinze) dias, contado a partir da ciência desta deliberação, os pagamentos decorrentes dos atos impugnados, sob pena de responsabilidade solidária da autoridade administrativa omissa, consoante disposto nos arts. 71, inciso IX, da Constituição Federal e 262 do Regimento Interno desta Corte;
9.3.2. dê ciência desta deliberação aos interessados, alertando-os de que o efeito suspensivo proveniente da interposição de eventuais recursos, caso não providos, não os eximem da devolução dos valores indevidamente percebidos após a notificação;
9.3.3. envie a esta Corte de Contas, no prazo de 30 (trinta) dias, por cópia, comprovante de que os interessados tiveram ciência desta deliberação;
9.4. esclarecer à unidade de origem, com supedâneo no art. 262, § 2º, do Regimento Interno, que as concessões consideradas ilegais poderão prosperar mediante a emissão e o encaminhamento a este Tribunal de novos atos concessórios, escoimados das irregularidades apontadas nestes autos.

Revisão de ofício de atos de aposentadoria.

Superintendência Estadual da Funasa no Tocantins.

3. Interessados/Responsáveis:
3.1. Interessados: João Pereira Rêgo (XXX.643.165-XX); Osneide Mourão de Souza (XXX.078.891-XX).

13.1. Ministros presentes: Bruno Dantas (Presidente), Walton Alencar Rodrigues, Benjamin Zymler (Relator), Vital do Rêgo, Jorge Oliveira, Antonio Anastasia e Jhonatan de Jesus.
13.2. Ministros-Substitutos presentes: Augusto Sherman Cavalcanti, Marcos Bemquerer Costa e Weder de Oliveira.

BENJAMIN ZYMLER

Adoto como relatório o parecer da unidade técnica, cujos termos são os seguintes:
"INTRODUÇÃO
1.	Trata-se de atos iniciais de concessão de aposentadoria a João Pereira Rêgo e Osneide Mourão de Souza, ex-servidores da Superintendência Estadual da Funasa no Tocantins. 
2.	Os atos foram submetidos, para fim de registro, à apreciação do Tribunal de Contas da União (TCU) , de acordo com o art. 71, inciso III, da Constituição Federal. O cadastramento e a disponibilização ao TCU ocorreram por intermédio do Sistema de Apreciação e Registro de Atos de Admissão e Concessões, na forma dos arts. 2º, caput e incisos I a VI, e 4º, caput, da Instrução Normativa-TCU 78/2018.
HISTÓRICO
3.	Os atos deste processo foram julgados legais por meio do Acórdão 11302/2018-TCU-Segunda Câmara, de relatoria do Ministro Augusto Nardes, exarado em 20/11/2018 (peça 7) .
4.	Após receber comunicado da Fundação Nacional de Saúde, por meio do Ofício 4/2022/SAGEP-TO/DIADM-TO/SUEST-TO-FUNASA (peça 10) , informando que as citadas aposentadorias estão em desacordo com a Lei 13.324/2016 no que concerne ao pagamento da GACEN, a Sefip elaborou instrução (peça 12) propondo o sorteio de novo relator e autorização, pelo relator sorteado, da revisão de ofício do Acórdão 11302/2018-TCU-Segunda Câmara.
5.	Passo seguinte, após ser sorteado como novo relator (peça 14) , o Ministro Benjamin Zymler, por intermédio de despacho (peça 15) , autorizou a Sefip a realizar a oitiva dos interessados e a adotar as providências cabíveis, com a urgência que o caso requer.
6.	Cumprindo o referido despacho, esta Unidade Técnica encaminhou oitiva aos ex-servidores (peças 16 e 17) para que apresentassem contrarrazões à revisão de ofício do Acórdão 11302/2018-TCU-Segunda Câmara, que apreciou pela legalidade os seus atos de aposentadoria, tendo em vista o recebimento da vantagem GACEN em desacordo com a Lei 13.324/2016, visto que o período de recebimento da referida parcela, quando estavam em atividade, foi inferior a 60 meses.
7.	Os inativos tomaram ciência das oitivas (peças 18 e 19) . A resposta do Sr. Osneide Mourão de Souza encontra-se à peça 20 e o Sr. João Pereira Rêgo, por meio de seus advogados, encaminhou resposta, que está acostada às peças 21-23.
EXAME TÉCNICO
8.	Cabe esclarecer que a presente revisão de ofício é devida em razão da apresentação de novos elementos pela Fundação Nacional de Saúde, que indicam violação à ordem legal, tendo em vista o recebimento da vantagem GACEN em desacordo com a Lei 13.324/2016, pois o período de recebimento da referida parcela, quando em atividade, foi inferior a 60 meses.
9.	Ademais, como o Acórdão 11302/2018-TCU-Segunda Câmara, exarado em 20/11/2018, foi prolatado há menos de cinco anos, encontram-se presentes os requisitos previstos no art. 260, § 2º, do Regimento Interno do TCU para que se proceda à revisão de ofício dos atos de aposentadoria em favor de João Pereira Rêgo e Osneide Mourão de Souza.
Da aposentadoria de João Pereira Rêgo
10.	O Sr. João Pereira Rêgo se inativou em 1º/8/2016 no cargo de Auxiliar de Saneamento, tendo recebido a GACEN em atividade por um ano e um mês, com início em julho/2015, conforme informado pela Funasa (peça 10, p. 1) .
11.	Em resposta à oitiva (peça 20) , o ex-servidor apresentou, em síntese, as seguintes contrarrazões à revisão de ofício de sua aposentadoria:
	a) a Lei 11.784, que instituiu a GACEN, exigiu apenas a qualidade de servidor exercente de uma das funções que especificou, para ter direito à gratificação sem qualquer outra exigência;
	b) após a publicação da Lei 13.324/2016, que exigiu dos servidores o cumprimento de 60 meses de recebimento dessa gratificação para poderem incorporá-la à aposentadoria, diversos servidores invocaram o Poder Judiciário, que, ao final de longo debate jurisprudencial, fixou o direito dos servidores a essa vantagem. Citou decisões: do STJ no REsp 1752414 - 2ª Turma - Relator: Min. Herman Benjamin - DJe 20.11.2018, e no Aglnt no REsp 1687247 - 1ª Turma - Relator: Min. Sérgio Kukina - DJe 18.08.2021 (peça 20, p. 2-4) ; e da Turma Nacional de Uniformização de Jurisprudência (TNU) que fixou a tese no Tema 235 (peça 20, p. 4) ;
	c) ingressou no serviço público mais de década antes da promulgação da EC 41/2003 e, portanto, tem o direito constitucionalmente previsto à integralidade dos vencimentos quando da aposentadoria;  
	d) tem o direito à GACEN, independentemente do tempo que a recebeu, porque durante 9 anos trabalhou em atividades típicas do cargo de Auxiliar de Saneamento, em atividade de inquérito sanitário domiciliar, coleta e destino de lixo, tratamento de esgotos sanitários, caixas d'agua, campanha de vacinação animal na extinta FSESP e na Funasa.
12.	Vale salientar que a Lei 11.784/2008, art. 54, instituiu, a partir de 1º de março de 2008, a Gratificação de Atividade de Combate e Controle de Endemias - GACEN, devida aos ocupantes dos cargos de Auxiliar de Saúde Pública, Agente de Saúde Pública e Guarda de Endemias, do Quadro de Pessoal do Ministério da Saúde e do Quadro de Pessoal da Fundação Nacional de Saúde - Funasa, regidos pela Lei  8.112, de 11 de dezembro de 1990.
13.	Posteriormente, a Lei 11.784/2008 foi alterada pela Lei 13.324/2016, que facultou aos servidores aposentados e pensionistas optarem pela incorporação da GACEN aos proventos de aposentadoria ou às pensões, mas desde que o servidor tenha percebido a GACEN por, no mínimo, sessenta meses, antes da data da aposentadoria ou da instituição da pensão, conforme o parágrafo único do art. 92 da Lei 13.324/2016:
Art. 92. No caso dos cargos de que tratam o art. 54 da Lei nº 11.784, de 22 de setembro de 2008, e os arts. 284 e 284-A da Lei nº 11.907, de 2 de fevereiro de 2009, do Quadro de Pessoal do Ministério da Saúde ou do Quadro de Pessoal da Fundação Nacional de Saúde (Funasa) , é facultado aos servidores aposentados e pensionistas que estejam sujeitos ao disposto nos arts. 3º, 6º ou 6º-A da Emenda Constitucional nº 41, de 19 de dezembro de 2003 , ou no art. 3º da Emenda Constitucional nº 47, de 5 de julho de 2005, e que tenham realizado, em caráter permanente, atividades de combate e controle de endemias, em área urbana ou rural, inclusive em terras indígenas e de remanescentes quilombolas e áreas extrativistas e ribeirinhas, ou atividades de apoio e de transporte das equipes e dos insumos necessários ao combate e ao controle das endemias, optar pela incorporação da Gratificação de Atividade de Combate e Controle de Endemias (Gacen) aos proventos de aposentadoria ou às pensões, nos termos dos arts. 93 e 94 desta Lei.  (Redação dada pela Lei nº 13.464, de 2017) 
Parágrafo único. A opção de que trata o caput somente poderá ser exercida se o servidor tiver percebido a Gacen por, no mínimo, sessenta meses, antes da data da aposentadoria ou da instituição da pensão. Grifos nossos.
14.	Portanto, a despeito da argumentação apresentada pelo interessado, suas contrarrazões não merecem prosperar, pois ele só percebeu a GACEN por um ano e um mês antes de sua aposentação, ao passo que a legislação vigente exigia a percepção da referida gratificação por, no mínimo, sessenta meses (5 anos) antes da inativação para ter direito à opção pela incorporação da GACEN aos proventos de aposentadoria.
15.	Assim, ao se revisar o ato inicial de aposentadoria de João Pereira Rêgo, verificou-se a continuidade do pagamento irregular da vantagem GACEN, em desacordo com a Lei 13.324/2016.
16.	Diante disso, cabe proposta de ilegalidade, mediante a revisão de ofício do Acórdão 11302/2018-TCU-Segunda Câmara, em razão do pagamento irregular da vantagem GACEN, pois em desacordo com a Lei 13.324/2016, visto que o período de recebimento da referida parcela, quando o servidor estava em atividade, foi inferior a 60 meses, cabendo, ainda, determinação à Superintendência Estadual da Funasa no Tocantins para que exclua a citada vantagem dos proventos do inativo.
Da aposentadoria de Osneide Mourão de Souza
17.	O Sr. Osneide Mourão de Souza se inativou em 1º/8/2016 no cargo de Auxiliar de Saneamento, tendo recebido a GACEN em atividade por um ano e um mês, com início em julho/2015, conforme informado pela Funasa (peça 10, p. 1) .
18.	Em resposta à oitiva (peças 21-23) , o ex-servidor, por intermédio de seus advogados, apresentou, em síntese, as seguintes contrarrazões à revisão de ofício de sua aposentadoria:
	a) desenvolveu grande parte de sua vida laboral vinculado à Funasa, desempenhando o cargo de Auxiliar de Saneamento, obtendo a condição de aposentado pela primeira vez em 25/7/2011, tendo em 7/5/2015 perdido tal condição. Nesse período já fazia jus ao recebimento da vantagem GACEN, conforme os preceitos do art. 54 da Lei 11.784/2008, pois desenvolvia atividades de combate e controle de endemias;
	b) a Lei 13.324/2016 facultou aos servidores que tenham realizado, em caráter permanente, atividades de combate e controle de endemias, optarem pela incorporação da GACEN, observados o disposto em seus arts. 92 e 93, da referida Lei;
	c) diante disso, resta comprovado o direito ao recebimento da vantagem GACEN, haja visto que, anteriormente à Lei 11.784/2008, já fazia jus à gratificação, sendo incorporado o benefício após a promulgação dessa Lei;
d) atendendo os preceitos estabelecidos nas Emendas Constitucionais 41 e 47, lhe foi assegurado o direito de se aposentar com proventos integrais, assim, a Lei 13.324/2016 não lhe alcança, uma vez que a vigência desta Lei se deu a partir de 1º de agosto de 2016, e a concessão da aposentadoria lhe foi dada em 29 de julho de 2016, sendo necessário, assim, a manutenção da concessão da vantagem GACEN. 
19.	Vale salientar que a Lei 11.784/2008, art. 54, instituiu, a partir de 1º de março de 2008, a Gratificação de Atividade de Combate e Controle de Endemias - GACEN, devida aos ocupantes dos cargos de Auxiliar de Saúde Pública, Agente de Saúde Pública e Guarda de Endemias, do Quadro de Pessoal do Ministério da Saúde e do Quadro de Pessoal da Fundação Nacional de Saúde - Funasa, regidos pela Lei  8.112, de 11 de dezembro de 1990.
20.	Posteriormente, a Lei 11.784/2008 foi alterada pela Lei 13.324/2016, que facultou aos servidores aposentados e pensionistas optarem pela incorporação da GACEN aos proventos de aposentadoria ou às pensões, mas desde que o servidor tenha percebido a GACEN por, no mínimo, sessenta meses, antes da data da aposentadoria ou da instituição da pensão, conforme o parágrafo único do art. 92 da Lei 13.324/2016:
Art. 92. No caso dos cargos de que tratam o art. 54 da Lei nº 11.784, de 22 de setembro de 2008, e os arts. 284 e 284-A da Lei nº 11.907, de 2 de fevereiro de 2009, do Quadro de Pessoal do Ministério da Saúde ou do Quadro de Pessoal da Fundação Nacional de Saúde (Funasa) , é facultado aos servidores aposentados e pensionistas que estejam sujeitos ao disposto nos arts. 3º, 6º ou 6º-A da Emenda Constitucional nº 41, de 19 de dezembro de 2003 , ou no art. 3º da Emenda Constitucional nº 47, de 5 de julho de 2005, e que tenham realizado, em caráter permanente, atividades de combate e controle de endemias, em área urbana ou rural, inclusive em terras indígenas e de remanescentes quilombolas e áreas extrativistas e ribeirinhas, ou atividades de apoio e de transporte das equipes e dos insumos necessários ao combate e ao controle das endemias, optar pela incorporação da Gratificação de Atividade de Combate e Controle de Endemias (Gacen) aos proventos de aposentadoria ou às pensões, nos termos dos arts. 93 e 94 desta Lei.  (Redação dada pela Lei nº 13.464, de 2017) 
Parágrafo único. A opção de que trata o caput somente poderá ser exercida se o servidor tiver percebido a Gacen por, no mínimo, sessenta meses, antes da data da aposentadoria ou da instituição da pensão. Grifos nossos.
21.	De pronto, cabe destacar que a Lei 13.324/2016 alcança o interessado sim, pois a vigência desta Lei se deu a partir de 29/7/2016 e a aposentadoria lhe foi concedida em 1º/8/2016 (peça 2) , exatamente ao contrário do que defendeu o ex-servidor no item "d" do item anterior.
22.	Portanto, a despeito da argumentação apresentada pelo interessado, suas contrarrazões não merecem prosperar, pois ele só percebeu a GACEN por um ano e um mês antes de sua aposentação, ao passo que a legislação vigente exigia a percepção da referida gratificação por, no mínimo, sessenta meses (5 anos) antes da inativação para ter direito à opção pela incorporação da GACEN aos proventos de aposentadoria.
23.	Assim, ao se revisar o ato inicial de aposentadoria de Osneide Mourão de Souza, verificou-se a continuidade do pagamento irregular da vantagem GACEN, em desacordo com a Lei 13.324/2016.
24.	Diante disso, cabe proposta de ilegalidade, mediante a revisão de ofício do Acórdão 11302/2018-TCU-Segunda Câmara, em razão do pagamento irregular da vantagem GACEN, pois em desacordo com a Lei 13.324/2016, visto que o período de recebimento da referida parcela, quando o servidor estava em atividade, foi inferior a 60 meses, cabendo, ainda, determinação à Superintendência Estadual da Funasa no Tocantins para que exclua a citada vantagem dos proventos do inativo.
CONCLUSÃO 
25.	Em razão do exposto, e tendo em vista as análises realizadas nos atos iniciais de aposentadoria de João Pereira Rêgo e Osneide Mourão de Souza, esta Unidade Técnica considera que os atos em tela devem ser considerados ilegais, mediante a revisão de ofício do Acórdão 11302/2018-TCU-Segunda Câmara, em razão do pagamento indevido da vantagem GACEN aos interessados, pois em desacordo com a Lei 13.324/2016, visto que o período de recebimento da referida parcela, quando os servidores estavam em atividade, foi inferior a 60 meses.
PROPOSTA DE ENCAMINHAMENTO
26.	Ante o exposto, e com base nos arts. 71, inciso III, da Constituição Federal; 1º, inciso V, e 39, incisos I e II, da Lei 8.443/1992; 1º, inciso VIII, 260, §§ 1º, 2º e 4º, do Regimento Interno do Tribunal de Contas da União, propõe-se:
a) rever de ofício o Acórdão 1909/2022-TCU-Primeira Câmara, de modo a considerar ILEGAIS e recusar registro aos atos iniciais de concessão de aposentadoria de João Pereira Rêgo (CPF: XXX.643.165-XX) e Osneide Mourão de Souza (CPF: XXX.078.891-XX) ;
b) dispensar a devolução dos valores indevidamente recebidos até a data da ciência do acórdão que vier a ser proferido, com base no Enunciado 106 da Súmula da Jurisprudência do TCU; 
c) determinar à Superintendência Estadual da Funasa no Tocantins, com base nos arts. 45 da Lei 8.443/1992, e 4º, inciso I, da Resolução-TCU 315/2020, que: 
c.1) faça cessar os pagamentos decorrentes dos atos impugnados, excluindo a parcela relativa à GACEN dos proventos dos ex-servidores listados no item "a", comunicando ao TCU, no prazo de quinze dias, as providências adotadas, nos termos dos arts. 262, caput, do Regimento Interno do TCU e 8º, caput, da Resolução-TCU 206/2007; 
c.2) informe aos inativos o teor do acórdão que vier a ser prolatado, encaminhando ao TCU, no prazo de trinta dias, comprovante da data de ciência pelos interessados, nos termos do art. 4º, § 3º, da Resolução-TCU 170/2004, alertando-os de que o efeito suspensivo proveniente de eventual interposição de recurso junto ao TCU não os exime da devolução dos valores indevidamente percebidos após a notificação, em caso de não provimento desse recurso."
2.	O Ministério Público junto a esta Corte de Contas manifestou-se de acordo com a proposta da unidade técnica.
	É o Relatório.

Doria Izabel Lopes Rego (6083/OAB-TO) e Pietro Lopes Rego (11221/OAB-TO), representando João Pereira Rego.

Procurador Sergio Ricardo Costa Caribé.

REVISÃO DE OFÍCIO. APOSENTADORIA. CONSTATAÇÃO DE QUE O SERVIDOR NÃO CUMPRIU O REQUISITO TEMPORAL NECESSÁRIO À PERCEPÇAO DA GRATIFICAÇÃO DE ATIVIDADE DE COMBATE E CONTROLE DE ENDEMIAS (GACEN) PREVISTO NO ART. 92 DA LEI 13.324/2016. ILEGALIDADE. NEGATIVA DE REGISTRO. DETERMINAÇÕES.

APOSENTADORIA (APOS)

Unidade de Auditoria Especializada em Pessoal (AudPessoal).

Em julgamento, atos iniciais de aposentadoria emitidos no âmbito da Superintendência Estadual da Funasa no Tocantins em favor dos Srs. João Pereira Rego e Osneide Mourão de Souza, ambos ex-ocupantes do cargo de auxiliar de saneamento.
2.	A Segunda Câmara deste Tribunal, por meio do Acórdão 11.302/2018, considerou legais os referidos atos, determinando os respectivos registros.
3.	Após o julgamento, o órgão jurisdicionado, por meio do Ofício 4/2022, recebido em 14/2/2022, informou a este Tribunal que os referidos atos de aposentadoria estavam em confronto com o disposto na Lei 13.324/2016, notadamente no que diz respeito à incorporação da GACEN aos respectivos proventos de aposentadoria. Daí o pedido de reanálise dos atos registrados.
4.	Instaurado o processo de revisão de ofício, foi determinada a oitiva dos interessados, os quais foram regularmente notificados, tendo havido a apresentação de defesa acostada às peças 20 (Osneide Mourão de Souza ) e 21 (João Pereira Rego) dos autos.
5.	Instruindo o feito, a unidade técnica manifesta-se pela revisão de ofício do Acórdão 11302/2018-TCU-Segunda Câmara, para que sejam considerados ilegais os atos de aposentadoria ora em exame, "em razão do pagamento indevido da GACEN aos interessados, pois em desacordo com a Lei 13.324/2016, visto que o período de recebimento da referida parcela, quando os servidores estavam em atividade, foi inferior a 60 meses".
6.	O Ministério Público junto a esta Corte de Contas anuiu à proposta formulada pela unidade técnica.
7.	Acompanho as conclusões dos pareceres, por seus fundamentos, sem prejuízo de tecer as seguintes considerações.
8.	Informam os autos que os servidores João Pereira Rego e Osneide Mourão de Souza tiveram seus proventos de aposentadoria concedidos integralmente, em 1º/8/2016, com fundamento no art. 3º da EC 47/2005.
9.	Consta das parcelas que compõem os seus proventos de aposentadoria o pagamento da GACEN, cuja incorporação passou a ser disciplinada por meio da Lei 13.324, de 29 de julho de 2016, que altera a remuneração de servidores e empregados públicos; dispõe sobre gratificações de qualificação e de desempenho; estabelece regras para incorporação de gratificações às aposentadorias e pensões; e dá outras providências.
10.	Com efeito, de acordo com o disposto no art. 92 da referida lei:
"Art. 92. No caso dos cargos de que tratam o art. 54 da Lei nº 11.784, de 22 de setembro de 2008 , e os arts. 284 e 284-A da Lei nº 11.907, de 2 de fevereiro de 2009 , do Quadro de Pessoal do Ministério da Saúde ou do Quadro de Pessoal da Fundação Nacional de Saúde (Funasa) , é facultado aos servidores aposentados e pensionistas que estejam sujeitos ao disposto nos arts. 3º , 6º ou 6º-A da Emenda Constitucional nº 41, de 19 de dezembro de 2003 , ou no art. 3º da Emenda Constitucional nº 47, de 5 de julho de 2005 , e que tenham realizado, em caráter permanente, atividades de combate e controle de endemias, em área urbana ou rural, inclusive em terras indígenas e de remanescentes quilombolas e áreas extrativistas e ribeirinhas, ou atividades de apoio e de transporte das equipes e dos insumos necessários ao combate e ao controle das endemias, optar pela incorporação da Gratificação de Atividade de Combate e Controle de Endemias (Gacen) aos proventos de aposentadoria ou às pensões, nos termos dos arts. 93 e 94 desta Lei.  (Redação dada pela Lei nº 13.464, de 2017) 
Parágrafo único. A opção de que trata o caput somente poderá ser exercida se o servidor tiver percebido a Gacen por, no mínimo, sessenta meses, antes da data da aposentadoria ou da instituição da pensão."  (grifos acrescidos) .
11.	Como se vê, a lei é clara no sentido de que ao servidor aposentado com fundamento no art. 3º da EC 47/2005 (caso dos ora interessados) fica facultado o direito de optar pela incorporação da GACEN aos respectivos proventos de aposentadoria, desde que o servidor tenha percebido a referida gratificação por, no mínimo, sessenta meses, antes da data da aposentadoria ou da instituição da pensão, conforme o parágrafo único do art. 92 da Lei 13.324/2016.
12.	No caso dos autos, ambos os servidores, conforme informação prestada pelo órgão jurisdicionado, quando na atividade, perceberam a referida gratificação por período inferior a sessenta meses, apresentando-se ilegal a sua incorporação nos proventos de aposentadoria tal como procedida pelo órgão jurisdicionado, haja vista a ausência de preenchimento de requisito temporal previsto expressamente em lei e em relação ao qual o servidor deveria expressamente manifestar a sua opção.
	Ante o exposto, acolhendo a proposta da unidade técnica e do órgão ministerial, VOTO por que seja adotada a deliberação que ora submeto à apreciação deste Colegiado.
TCU, Sala das Sessões, em 22 de março de 2023.
BENJAMIN ZYMLER 
Relator